臺灣臺南地方法院臺南簡易庭民事判決
109年度南簡字第1002號
原      告  謝國隆  
被      告  梅虹銮  
            陳建憲  
            陳麗珠  

            林育先  
上  一  人
訴訟代理人  梁芳誠  
上列當事人間請求分割共有物事件，經本院於民國109年11月9日
言詞辯論終結，判決如下：                      
    主      文
兩造共有坐落臺南市○區○○段○○○○○○地號土地，分割如附圖（即
臺南市東南地政事務所複丈日期民國一百零九年十月十二日土地
複丈成果圖）及附表二所示。
訴訟費用由兩造按附表一「訴訟費用負擔比例」欄所示比例負擔
。 
    事實及理由
一、程序事項：被告陳建憲、陳麗珠經合法通知，未於最後言詞
    辯論期日到場，核無民事訴訟法第386條所列各款情事，爰
    依原告之聲請，准由其一造辯論而為判決。
二、原告起訴主張：臺南市○區○○段0000○0地號土地（下稱系爭
    土地）為兩造所共有，應有部分各如附表一所示，系爭土地
    並無不得分割之特別約定，且無不能分割之協議，亦無現實
    上或法律上不能分割之情形，原告自得請求分割系爭土地。
    原告所提分割方案如附表二及附圖（即臺南市東南地政事務
    所複丈日期民國109年10月12日土地複丈成果圖）所示，符
    合大多數共有人之意願及利益，應為可採之方案，爰依民法
    第823條第1項規定提起本訴。並聲明：系爭土地應分割如附
    表二及附圖所示。
三、被告則以：
(一)被告梅虹銮、林育先：均同意原告方案。
(二)被告陳建憲、陳麗珠均未於言詞辯論期日到庭，亦未提出書
    狀作何聲明或陳述。
四、得心證之理由：
(一)按各共有人，除法令另有規定外，得隨時請求分割共有物。
    但因物之使用目的不能分割或契約訂有不分割之期限者，不
    在此限，民法第823條第1項定有明文。查系爭土地為兩造所
    共有，應有部分各如附表一「應有部分」欄所示；系爭土地
    並未定有不分割約定，使用目的上亦未有不能分割之情事，
    且查無任何不能分割之法令限制等情，為原告及被告梅虹銮
    、林育先所不爭執，並有土地登記第一類謄本、地政函文（
    見南司簡調卷第87至89頁、本院卷第45頁）等件為憑，兩造
    迄今未能達成分割之協議，則原告就系爭土地為分割共有物
    之請求，揆諸前開說明，即無不合，應予准許。
(二)次按共有物之分割，依共有人協議之方法行之。分割之方法
    不能協議決定，或於協議決定後因消滅時效完成經共有人拒
    絕履行者，法院得因任何共有人之請求，命為下列之分配：
    一、以原物分配於各共有人。但各共有人均受原物之分配顯
    有困難者，得將原物分配於部分共有人。二、原物分配顯有
    困難時，得變賣共有物，以價金分配於各共有人；或以原物
    之一部分分配於各共有人，他部分變賣，以價金分配於各共
    有人。以原物為分配時，如共有人中有未受分配，或不能按
    其應有部分受分配者，得以金錢補償之。以原物為分配時，
    因共有人之利益或其他必要情形，得就共有物之一部分仍維
    持共有，民法第824條第1至4項定有明文。又按法院定共有
    物分割之方法，固可由法院自由裁量，惟應斟酌各共有人之
    意願、利害關係、共有物之性質、分割後之經濟效用及公共
    利益等為公平決定（最高法院81年度台上字第16號、89年度
    台上字第724號判決可資參照）。經查：
　1.系爭土地為不規則形，與西側同段之OOOOOO地號土地可合為
    一長方之菜刀形，ＯＯＯOOOＯ（寬約2米）以西北至東南方向，
    斜向貫穿其中，系爭土地西北角有一磚造平房連接簡易鐵製
    車棚，現有停放汽車1台；系爭土地東南角有一藍色貨櫃，
    貨櫃旁停放汽車2台；系爭土地東北側種植芭樂樹數棵；系
    爭土地西南角附近有大樹1棵及老舊廁所一間，是否位於系
    爭土地上不明；其餘部分為雜草空地等情，業經本院會同兩
    造至現場履勘無訛，並有勘驗筆錄、現況簡圖、空照圖、現
    場照片等件在卷可稽（見本院卷第139至161頁），且為原告
    及被吿梅虹銮、林育先所不爭執，上情堪以認定。
  2.查原告所提如附圖及附表二所示之分割方案，將系爭土地大
    致依照兩造應有部分比例，橫向分割為三筆土地，由原告與
    被吿陳建憲、陳麗珠分得最北側之編號A部分土地、被告林
    育先分得中間的編號B部分土地，被吿梅虹銮則分得最南側
    之編號C部分土地，觀三筆土地均有臨路而得以經由ＯＯＯOOOＯ
    通往ＯＯＯ，有利於分割後各筆土地整體利用，而兩造現均無
    使用系爭土地，前開方案之位置分配較不至於影響兩造對系
    爭土地之使用利益，且被告梅虹銮、林育先亦同意採行前開
    方案，符合本件共有人之意願。是本院考量兩造分割後所得
    土地價值、位置、各共有人使用土地現況利益，並斟酌各共
    有人之意願、分割後之經濟效用及公共利益等因素，認原告
    所提之如附圖及附表二所示之分割方案符合全體共有人之經
    濟利益，尚稱公平允適，爰採為本件之分割方法，並函請臺
    南市東南地政事務所人員繪製如附圖所示之土地複丈成果圖
    ，依此將系爭土地分割為如主文第一項所示。
五、綜上所述，系爭土地依其使用目的並非不能分割，共有人間
    亦無不能分割之約定，且查無法令限制不能分割之情形，然
    迄今未能協議分割，則原告本於共有人之地位，提起本件訴
    訟訴請裁判合併分割，即屬正當。本院審酌系爭土地之現有
    使用狀況、兩造應有部分比例、對外通行、經濟效益及兩造
    意願等一切情狀，認依如附圖及附表二所示之方案予以分割
    ，應較符合土地分割之經濟效用及共有人全體之利益，堪屬
    適當、公允之分割方案，爰判決分割如主文第一項所示。
六、末按分割共有物事件本質上並無訟爭性，乃由法院斟酌何種
    分割方案較能增進共有物之經濟效益而為裁定，本件系爭土
    地分割方法係本院考量全體共有人利益，認以附圖所示之分
    割方案予以分割，應屬適當，可見兩造均同受其利，如由敗
    訴之當事人負擔訴訟費用則顯失公平，爰依民事訴訟法第80
    條之1規定、兩造利益及系爭土地應有部分之比例，判決兩
    造各自應負擔訴訟費用之比例如主文第二項所示。
七、訴訟費用負擔之依據：民事訴訟法第80條之1。 
中　　華　　民　　國　　109 　年　　11　　月　　20　　日
                  臺灣臺南地方法院臺南簡易庭
　　　　　　　　　　　　　　　    法  官  許育菱 　
以上正本係照原本作成。
如不服本判決，應於送達後20日內，向本院提出上訴狀並表明上
訴理由，如於本判決宣示後送達前提起上訴者，應於判決送達後
20日內補提上訴理由書（須附繕本）。
如委任律師提起上訴者，應一併繳納上訴審裁判費。
中　　華　　民　　國　　109 　年　　11　　月　　20　　日
                                   書記官  楊意萱  
附表一：共有人應有部分及訴訟費用負擔比例表
分割土地範圍：臺南市○區○○段000000地號土地 （面積：383.29平方公尺）     訴訟費用負擔比例 編號 共有人   應有部分  1 謝國龍   40分之1 5％ 2 梅虹銮   40分之19 47％ 3 林育先   6分之1 16％ 4 陳麗珠   6分之1 16％ 5 陳建憲   6分之1 16％ 

附表二：分割方案
分得位置及面積  取得人 權利範圍 編號A（137.35平方公尺） 謝國龍 應有部分43分之3  陳建憲 應有部分43分之20  陳麗珠 應有部分43分之20 編號B（63.88平方公尺） 林育先 單獨取得所有 編號C（182.06平方公尺） 梅虹銮 單獨取得所有